臺灣高等法院臺南分院刑事判決
110年度上訴字第616號
上  訴  人  
即  被  告  楊崇盛
0

選任辯護人  王聖傑律師 
            陳柏任律師 
上列上訴人因毒品危害防制條例案件，不服臺灣雲林地方法院10
9年度原訴字第18號，中華民國110年2月8日第一審判決（起訴案
號：臺灣雲林地方檢察署109年度偵字第1448號、1753號、3758
號）提起上訴，本院判決如下：
    主  文
上訴駁回。                                              
    事實及理由
一、經本院審理結果，認第一審以上訴人即被告楊崇盛係犯修正
    前毒品危害防制條例第4條第3項之販賣第三級毒品罪（2罪
    ），被告所犯2罪犯意各別，行為不同，應分論併罰。其於
    偵、審中均自白本件販賣第三級毒品犯行，依修正前毒品危
    害防制條例第17條第2項規定，減輕其刑。分別量處有期徒
    刑4年、5年，又因被告所犯2罪合於數罪併罰定應執行刑之
    規定，爰定應執行有期徒刑5年2月。復敘明被告如犯罪事實
    一之㈠所示犯行，實際取得販毒款項新台幣（下同）6,500元
    ，且已扣案，應依刑法第38條之1第1項前段規定宣告沒收；
    扣案之蘋果廠牌手機（型號IPHONE8）1支，為被告持以供犯
    罪事實一之㈠販賣毒品犯行所使用之物，應依毒品危害防制
    條例第19條第1項規定，予以宣告沒收。另被告經扣案之金
    額雖為12萬3,300元，扣除上開販毒所得剩餘之金額，既經
    被告陳明並非犯罪所得，無從認定係犯罪所得，連同其他與
    本案無關之扣案物品，爰不為沒收之宣告。認事用法、量刑
    、所定執行刑及沒收之宣告均無不當，應予維持，並引用第
    一審判決書記載之事實、證據及理由（如附件）。
二、被告上訴意旨略以：
　㈠被告於行為時，未滿21歲，社會經驗薄弱，僅因自身年少無
    知，一時失慮而鑄下大錯，於經過檢警偵查程序及法院之審
    理程序後，已帶給被告相當精神壓力，足使被告反省其行為
    之錯誤，且被告所販賣之毒品重量甚輕，僅是吸毒者間互通
    有無，與大、中盤毒梟有別，請依刑法第59條規定酌減其刑
    。
  ㈡被告僅係初犯，且於被捕後即自白其犯行，犯後態度良好，
    目前於汽車商行當業務員，正試著循正途賺取薪資，並已明
    白自身過去販毒行為將對社會造成嚴重危害，已深具悔意，
    請予被告緩刑之宣告云云。
三、經查：刑法第59條之酌量減輕其刑，必須犯罪另有特殊之原
    因與環境等，在客觀上足以引起一般同情，認為即予宣告法
    定最低度刑期猶嫌過重者，始有其適用。經查，被告無視販
    賣愷他命對社會、國人之不良影響，仍執意販毒，其提供毒
    品流通之管道，造成他人身心健康受損之程度非輕，客觀上
    並無何特殊之原因與環境，足以引起一般同情，認即予科處
    該罪之最低度刑，仍有猶嫌過重之情形存在；且被告本件犯
    行經適用修正前毒品危害防制條例第17條第2項規定減輕其
    刑後，其法定有期徒刑最低度刑已為3年6月，亦無對其科以
    減輕後之法定最低度刑猶嫌過重之情形，本院自無再依刑法
    第59條規定酌減其刑，被告及辯護人所辯，並無可採。又被
    告既不適用刑法第59條規定酌減其刑，則其依修正前毒品危
    害防制條例第17條第2項規定減輕其刑後，其法定有期徒刑
    最低度刑已為3年6月，不符緩刑之要件，是被告及辯護人請
    求為緩刑之宣告，亦無可採。
據上論結，應依刑事訴訟法第373條、第368條，判決如主文。
本案經檢察官施家榮提起公訴，檢察官柯怡伶到庭執行職務。
中　　華　　民　　國　　110 　年　　8 　　月　　18　　日
                  刑事第一庭    審判長法  官  楊清安
                                      法  官  蕭于哲
                                      法  官  陳珍如
以上正本證明與原本無異。
如不服本判決應於收受送達後20日內向本院提出上訴書狀，其未
敘述上訴理由者，並得於提起上訴後20日內向本院補提理由書（
均須按他造當事人之人數附繕本）「切勿逕送上級法院」。
　　　　　　　　　　　　　　　　　　　書記官  盧建元
中　　華　　民　　國　　110 　年　　8 　　月　　18　　日
本案附錄法條：
修正前毒品危害防制條例第4條
製造、運輸、販賣第一級毒品者，處死刑或無期徒刑；處無期徒
刑者，得併科新臺幣2 千萬元以下罰金。
製造、運輸、販賣第二級毒品者，處無期徒刑或7 年以上有期徒
刑，得併科新臺幣1 千萬元以下罰金。
製造、運輸、販賣第三級毒品者，處7 年以上有期徒刑，得併科
新臺幣7 百萬元以下罰金。
製造、運輸、販賣第四級毒品者，處5 年以上12年以下有期徒刑
，得併科新臺幣3 百萬元以下罰金。
製造、運輸、販賣專供製造或施用毒品之器具者，處1 年以上7
年以下有期徒刑，得併科新臺幣1 百萬元以下罰金。
前五項之未遂犯罰之。

附件：
臺灣雲林地方法院刑事判決
109年度原訴字第18號
公　訴　人　臺灣雲林地方檢察署檢察官
被　　　告　楊崇盛　男　(民國00年0月00日生)
　　　　　　　　　　身分證統一編號：Z000000000號
　　　　　　　　　　住雲林縣○○市○○里○○路00巷0號
選任辯護人　范成瑞律師
            黃鉦哲律師
被　　　告　安明宏　男　(民國00年0月0日生)
　　　　　　　　　　身分證統一編號：Z000000000號
　　　　　　　　　　住雲林縣○○市○○里○○○○街00號
指定辯護人  本院公設辯護人許俊雄　
上列被告因違反毒品危害防制條例等案件，經檢察官提起公訴（
109年度偵字第1753號、109年度偵字第1448號、109年度偵字第3
758號），本院判決如下：
    主      文
楊崇盛犯販賣第三級毒品罪，處有期徒刑肆年；又犯販賣第三級
毒品罪，處有期徒刑伍年。應執行有期徒刑伍年貳月。扣案之蘋
果廠牌手機（型號IPHONE8）壹支、販賣毒品所得新臺幣陸仟伍
佰元，均沒收之。
安明宏犯販賣第二級毒品罪，處有期徒刑肆年陸月。
    事實及理由
 壹、犯罪事實　　 
一、楊崇盛意圖營利，基於販賣第三級毒品愷他命之各別犯意，
    分別為下列行為：
  ㈠於民國108年12月19日13時56分、23時5分許，以其所有蘋果
    廠牌手機（型號IPHONE8），連結通訊軟體與李燿安為附表
    所示之對話，於同日23時5分後某時許，在雲林縣○○市○○路○
    ○○之停車場，販賣第三級毒品愷他命約5克給李燿安，並收
    取對價現金新臺幣（下同）6,500元。
  ㈡於109年2月間某日，在安明宏位於雲林縣○○市○○○○街00號住
    處附近，以3萬7,000元之價格，販賣第三級毒品愷他命約35
    克給安明宏，並同意安明宏賒欠價金。
二、安明宏意圖營利，基於販賣第二級毒品之犯意，於109年2月
    間某日凌晨，在雲林縣○○市○○工業區某全家便利商店，販賣
    含有第二級毒品「甲基-α-吡咯啶苯己酮」之咖啡包50包給
    蔡昀憲（本院另行審結），並同意價金1萬3,000元賒欠。
貳、證據能力
    本案檢察官所舉用以證明被告楊崇盛、安明宏犯罪，並為本
    判決引用之各項證據，其中供述證據部分，均未據被告及其
    等選任辯護人爭執證據能力，且迄至本案辯論終結，亦未就
    證據能力聲明異議，本院審酌各該供述證據作成當時，既非
    受違法詢問，亦無何影響被告或證人陳述任意性之不適當情
    況，所供、所證內容復與本案事實有相當之關聯性，亦無其
    他可信度明顯過低之情形，依刑事訴訟法第156條第1項、第
    159條之5之規定，前揭被告及證人於警詢、偵查中所為之供
    、證內容均有證據能力。至檢察官所舉用以證明上開被告犯
    罪並為本判決所引用之各項非供述證據，均非違背法定程序
    取得，依同法第158條之4之反面解釋，亦有證據能力。
參、認定犯罪事實所憑之證據及理由
一、上開犯罪事實，業據被告楊崇盛、安明宏坦承不諱，核與證
    人李燿安、證人即被告安明宏、蔡昀憲於警詢及偵查證述之
    情節相符（偵3758號卷第43頁至第44頁、第25頁至第29頁、
    第31頁至第41頁，偵1753號卷第21頁至第22頁，他卷第77頁
    至第85頁、第59頁至第65頁），並有被告楊崇盛之手機訊息
    翻拍照片49張（他卷第105 頁至第131 頁）、雲林縣警察局
    刑警大隊搜索扣押筆錄、扣押物品目錄表（偵3758號卷第69
    頁至第73頁）、 內政部警政署刑事警察局109 年4 月14日
    刑鑑字第0000000000號鑑定書（偵1448號卷第47頁至第48頁
    ）、本院109 年聲搜字第89號搜索票（偵3758號卷第67頁）
    、現場及扣押物照片6 張（偵3758號卷第107 頁至第111 頁
    ）、蔡昀憲之勘察採證同意書、雲林縣警察局刑警大隊委託
    檢驗尿液代號與真實姓名對照認證單、代號與真實姓名對照
    表、立人醫事檢驗所濫用藥物尿液檢驗報告、法務部調查局
    109 年5 月13日調科壹字第00000000000號鑑定書（警卷第3
    5頁、第37頁至第38頁，偵1448號卷第41頁、第43頁至第44
    頁）、雲林縣警察局刑警大隊查獲施用（持有）毒品案件經
    過情形紀錄表（警卷第53頁）、雲林縣警察局109 年2 月19
    日10時搜索扣押筆錄、扣押物品目錄表（偵3758號卷第49頁
    至第53頁）、被告楊崇盛之勘察採證同意書、代號與真實姓
    名對照表、雲林縣警察局委託檢驗尿液代號與真實姓名對照
    認證單、楊崇盛之立人醫事檢驗所濫用藥物尿液檢驗報告（
    偵3758號卷第115頁、第117 頁至第119 頁）在卷可為佐證
    ，並有被告楊崇盛之蘋果廠牌手機（型號IPHONE8）1支及6,
    500元扣案可證，足見被告二人前開任意性之自白，核與事
    實相符，可以採信。
二、毒品交易向為政府查禁森嚴且重罰不予寬貸之犯罪行為，衡
    諸常情，倘非有利可圖，持有毒品之人當無輕易將所持有之
    毒品任意轉售他人，甘冒再次向他人購買時，遭查獲移送法
    辦之危險之理；而愷他命、甲基-α-吡咯啶苯己酮等毒品既
    經政府公告列管，未經許可不得持有、販售，自無一定之市
    場行情或公定價格，是各次買賣之價格，當亦有所差異，或
    隨供需雙方之資力、關係之深淺、需求之數量、貨源之充裕
    與否、販賣者對於資金之需求程度，以及政府查緝之態度，
    為各種不同之風險評估，而為機動性之調整，是其價格標準
    ，自非一成不變，且販賣者從各種「價差」、「量差」或「
    純度」謀取利潤方式，亦有差異，然其所圖利益之非法販賣
    行為目的，則屬相同，並無二致，因此，販賣利得，除經被
    告坦承或其價量至臻明確外，確實難以究其原委，從而，舉
    凡有償交易，除足反證其確另基於某種非圖利本意之關係外
    ，通常尚難因無法查悉其買進、賣出之差價，而諉無營利之
    意思，或阻卻販賣犯行之追訴。經查，被告楊崇盛有從中獲
    利，為其自承在卷（他卷第97頁至第98頁），被告安明宏與
    蔡昀憲無深交，衡情並無可能平白贈送價格不斐之毒品咖啡
    包，被告安明宏有從其中賺取價差，方與常情相符，堪信被
    告楊崇盛將愷他命交付李燿安及安明宏、被告安明宏將毒品
    咖啡包交付蔡昀憲之行為，主觀上應具有營利之意圖甚明。
三、被告楊崇盛之辯護人固為被告楊崇盛辯護稱：犯罪事實一之
    ㈡部分，被告楊崇盛與被告安明宏應該是基於共同販賣毒品
    的犯意聯絡，被告安明宏在還沒有販賣之前，毒品就已經遭
    檢警扣案，所以此部分主張為販賣未遂云云。然查，被告楊
    崇盛於警詢中陳稱：我交付愷他命給安明宏後，會在一個禮
    拜內結帳，不是我給他利潤，是我從中賺取差價等語（偵37
    58號卷第18頁至第19頁），而被告安明宏於偵查中自陳：楊
    崇盛固定一個價格賣給我，我賣給下游，金額怎麼賣我自己
    決定等語（他字卷第81頁），依其二人所述內容，被告楊崇
    盛與被告安明宏係各自獲利、互不干涉，二人間顯然無共同
    販賣之犯意聯絡，實屬毒品交易之上、下游。是辯護人所辯
    ，不足採信。
四、從而，被告楊崇盛、安明宏上開犯行，事證明確，均堪認定
    ，應依法論科。
肆、論罪科刑
一、被告行為後，毒品危害防制條例第4條、第17條於109年1月1
    5日修正公布，同年7月15日施行。修正前毒品危害防制條例
    第4條第2項、第3項原規定：「製造、運輸、販賣第二級毒
    品者，處無期徒刑或7年以上有期徒刑，得併科新臺幣1千萬
    元以下罰金。製造、運輸、販賣第三級毒品者，處7 年以上
    有期徒刑，得併科新臺幣7 百萬元以下罰金」，而修正後則
    規定：「製造、運輸、販賣第二級毒品者，處無期徒刑或10
    年以上有期徒刑，得併科新臺幣1千5百萬元以下罰金。製造
    、運輸、販賣第三級毒品者，處7 年以上有期徒刑，得併科
    新臺幣1 千萬元以下罰金」。又修正前毒品危害防制條例第
    17條第2項規定：「犯第4條至第8條之罪於偵查及審判中均
    自白者，減輕其刑」，而修正後同條項則規定：「犯第4條
    至第8條之罪於偵查及『歷次』審判中均自白者，減輕其刑」
    。比較修正前後之規定，修正後毒品危害防制條例第4條第2
    項就販賣第二級毒品罪提高有期徒刑及罰金刑上限、同條第
    3項就販賣第三級毒品罪提高罰金刑之法定刑，而同條例第1
    7條第2項則增加減刑之要件，排除未於事實審各審級均自白
    犯罪之被告適用該條規定減刑之機會，是修正後之規定對被
    告並非較為有利，依刑法第2條第1項前段之規定，本案應適
    用修正前毒品危害防制條例第4條第2項、第3項、第17條第2
    項之規定。
二、核被告楊崇盛所為，均係犯修正前毒品危害防制條例第4條
    第3項之販賣第三級毒品罪；被告安明宏所為，係犯修正前
    毒品危害防制條例第4條第2項之販賣第二級毒品罪。其等販
    賣前持有第三級或第二級毒品之低度行為，分別為其販賣之
    高度行為所吸收，不另論罪。
三、被告楊崇盛所犯上開二罪，犯意各別，行為不同，應分論併
    罰。
四、被告楊崇盛、安明宏於偵查中及本院審理時，均坦承販賣毒
    品犯行，均依修正前毒品危害防制條例第17條第2項規定減
    輕其刑。　　
五、刑法第59條規定犯罪之情狀可憫恕者，得酌量減輕其刑，其
    所謂「犯罪之情狀」，與同法第57條規定科刑時應審酌之一
    切情狀，並非有截然不同之領域，於裁判上酌減其刑時，應
    就犯罪一切情狀（包括第57條所列舉之10款事項），予以全
    盤考量，審酌其犯罪有無可憫恕之事由（即有無特殊之原因
    與環境，在客觀上足以引起一般同情，以及宣告法定低度刑
    ，是否猶嫌過重等等），以為判斷（最高法院95年度台上字
    第6157號刑事判決意旨參照）。又販賣毒品之人，其原因動
    機不一，犯罪情節未必盡同，或有大盤毒梟者，亦有中、小
    盤之分，甚或僅止於吸毒者友儕間為求互通有無，其販賣行
    為所造成危害社會之程度自屬有異，法律科處此類犯罪，所
    設之法定最低本刑卻相同，不可謂不重。倘依其情狀處以有
    期徒刑，即足以懲儆，並可達防衛社會之目的者，自非不可
    依客觀之犯行與主觀之惡性二者加以考量其情狀，是否有可
    憫恕之處，適用刑法第59條之規定酌量減輕其刑，期使個案
    裁判之量刑，能斟酌至當，符合比例原則（最高法院95年台
    上字第788號判決意旨參照）。經查：被告二人上開犯行，
    依毒品危害防制條例第17條第2項規定減輕其刑後，已無情
    輕法重之情形，自無再依刑法第59條規定減刑之餘地。
六、爰審酌被告楊崇盛、安明宏無視於政府為杜絕毒品犯罪訂定
    之法規禁令，意圖營利，分別販賣第三級、第二級毒品，使
    毒品散播，致令購買毒品者沈迷於毒癮無法自拔，除害及國
    民身心健康外，更間接導致施用毒品者為購買毒品而引發犯
    罪，危害社會治安，另考量被告二人販賣次數、各次販賣金
    額，再衡以被告二人均坦承犯行，被告楊崇盛自陳現從事二
    手車業務，與父親、哥哥、妹同住，未婚之家庭狀況，高職
    肄業之學歷；被告安明宏自陳從事樓梯扶手之工作，與母親
    同住，母親為身心障礙人士，且有心臟病及高血壓等疾病，
    斗六家商畢業之學歷等一切情狀，分別量處如主文所示之刑
    ，並酌以被告楊崇盛之犯罪時間相近，如以實質累加之方式
    定應執行刑，則處罰之刑度顯將超過其行為之不法內涵，而
    違反罪責原則，及考量因生命有限，刑罰對其造成之痛苦程
    度，係隨刑度增加而生加乘效果，而非以等比方式增加，是
    以隨罪數增加遞減其刑罰之方式，當足以評價被告行為之不
    法性之法理（即多數犯罪責任遞減原則），故定其應執行刑
    如主文所示。被告二人之辯護人固均請求為緩刑之宣告，惟
    本件被告二人遭判處之刑度已逾2 年，核與刑法第74條第1 
    項之緩刑要件不符，無從宣告緩刑，併此敘明。
七、沒收部分：
　　被告楊崇盛如犯罪事實一之㈠所示犯行，已實際取得販毒款
    項6,500元，且已扣案，應依刑法第38條之1第1 項前段規定
    宣告沒收；扣案之蘋果廠牌手機（型號IPHONE8）1支，為被
    告楊崇盛持以供犯罪事實一之㈠販賣毒品犯行所使用之物，
    應依毒品危害防制條例第19條第1 項規定，予以宣告沒收。
     另被告楊崇盛經扣案之金額雖為12萬3,300元，扣除上開販
    毒所得剩餘之金額，既經被告楊崇盛陳明並非犯罪所得，自
    無從認定係犯罪所得，連同其他與本案無關之扣案物品，爰
    不為沒收之宣告。
據上論斷，應依刑事訴訟法第299條第1項前段，判決如主文。
本案經檢察官施家榮提起公訴，檢察官莊珂惠、李文潔到庭執行
職務。

中　　華　　民　　國　 110　　年　　 2　　月　　8　　日
　　　　　　　　　刑事第一庭  審判長法　官  楊陵萍
　　　　　　　　　                  法  官  王子榮 
　　　　　　　　　                  法  官  簡伶潔
以上正本證明與原本無異。　　　　　　　　　　　　　　　　
如不服本判決應於收受送達後20日內向本院提出上訴書狀，其未
敘述上訴理由者，並得於提起上訴後20日內向本院補提理由書（
均須按他造當事人之人數附繕本）「切勿逕送上級法院」。　
　　　　　　　　　　　　　　　　　　書記官  李達成
中　　華　　民　　國　 110　　年　　 2　　月　　8　　日
附論本案論罪科刑法條全文：
修正前毒品危害防制條例第4條
製造、運輸、販賣第一級毒品者，處死刑或無期徒刑；處無期徒
刑者，得併科新臺幣2 千萬元以下罰金。
製造、運輸、販賣第二級毒品者，處無期徒刑或7 年以上有期徒
刑，得併科新臺幣1 千萬元以下罰金。
製造、運輸、販賣第三級毒品者，處7 年以上有期徒刑，得併科
新臺幣7 百萬元以下罰金。
製造、運輸、販賣第四級毒品者，處5 年以上12年以下有期徒刑
，得併科新臺幣3 百萬元以下罰金。
製造、運輸、販賣專供製造或施用毒品之器具者，處1 年以上7
年以下有期徒刑，得併科新臺幣1 百萬元以下罰金。
前五項之未遂犯罰之。
附表：對話內容一覽表

   時間 被告與證人對話內容         備註 108 年12月19日13時56分 A ：65 ①佐證犯罪事實㈠。 ②出處：他字第79號卷第105 頁。 ③使用FACETIME軟體對話。 ④「A 」為楊崇盛，「B 」為李燿安。 108 年12月19日23時5 分 B ：到了 B ：嗎 A ：嗯嗯 B ：嗯嗯